【裁判字號】    92,交簡上,52
【裁判日期】    921022
【裁判案由】    過失傷害
【裁判全文】
臺灣士林地方法院刑事判決                        九十二年度交簡上字第五二號
    上  訴  人
    即  被  告  乙○○
右列被告因過失傷害案件，不服本院士林簡易庭九十二年度士簡字第八三一號，中華
民國九十二年六月二十五日第一審刑事簡易判決（聲請簡易判決處刑案號：九十二年
度調偵字第二０七號），提起上訴，本院管轄第二審合議庭判決如左：
    主  文
原判決撤銷。
乙○○從事業務之人，因業務上之過失傷害人，累犯，處拘役伍拾日，如易科罰金以
佰元折算壹日。
    事  實
一、乙○○前曾因詐欺案件，經臺灣高等法院於民國（下同）八十八年七月七日以八
    十七年度上易字第二八九九號判處有期徒刑六月確定，並於九十年七月十一日易
    科罰金執行完畢，猶不知悔改，其係受僱於訊誠股份有限公司擔任灑水車司機，
    平日即駕駛靠行於明德貨運有限公司之車號九Ｃ─三二九五號特種自小貨車清洗
    道路為業，為從事於駕駛業務之人，於九十一年九月二十一日晚間十時許，依例
    駕駛車號九Ｃ─三二九五號特種自小貨車沿劃設有雙黃實線即分向限制線之臺北
    市○○區○○路由北向南之內側車道灑水清洗該方向之道路完畢，而於行經臺北
    市○○區○○路一九五號前，擬至對向清洗臺北市○○區○○路由南向北方向之
    道路之際，本應注意汽車在雙向二車道行駛時，均應在遵行車道內行駛，又在劃
    有分向限制線之路段，不得駛入來車之車道內，且在劃有分向限制線之路段，不
    得迴車，而依當時天候晴、夜間有照明、路面無缺陷、亦無障礙物、且視距良好
    ，並無不能注意之情形，竟疏未注意，貿然為求快速而未及駛至前方路口處即於
    該路段跨越分向限制線駛入對向由南向北之瑞光路內側來車道而違規迴轉，適有
    甲○○明知其駕駛執照前已因酒後駕車被吊扣，且駕駛人飲用酒類後，吐氣酒精
    含量超過每公升０‧二五毫克者，不得駕車，竟仍無照且於飲酒後業已達反應較
    慢、感覺減低、影響駕駛及思考改變而不能安全駕駛動力交通工具之狀況下（尚
    未達心神喪失或精神耗弱之程度，其涉犯公共危險罪部分，另案由臺灣士林地方
    法院檢察署檢察官偵辦），猶駕駛車號Ｈ五─九九八號營業小客車，沿臺北市○
    ○區○○路由南向北內側車道方向行駛，因酒精影響其辨識力、注意力、反應力
    ，致突見乙○○所駕駛之車號九Ｃ─三二九五號特種自小貨車佔用其車道時已不
    及閃避煞停，甲○○所駕駛之車號Ｈ五─九九八號營業小客車前車頭逕自撞及車
    號九Ｃ─三二九五號特種自小貨車之右前車頭及車門板處，造成甲○○受有前胸
    部挫傷併頸部瘀傷（聲請簡易判決處刑書誤載為頭部瘀傷）、兩膝部及右足多處
    挫傷及擦裂傷、右側第九肋骨骨折之普通傷害。乙○○於事故發生後，於有偵查
    權限之機關發覺其犯罪前，向據報前來現場處理車禍事宜之警員葉國明、黃清暉
    承認駕車發生前揭車禍，自首肇事而接受裁判，嗣並經警員葉國明在國泰綜合醫
    院內湖分院內對甲○○以酒精測定器測試其呼氣酒精濃度結果，發現其呼氣所含
    酒精濃度已達每公升０．五六毫克，始知甲○○不能安全駕駛動力交通工具等情
    。
二、案經乙○○自首暨被害人甲○○訴由臺北市政府警察局內湖分局報請臺灣士林地
    方法院檢察署檢察官偵查後聲請簡易判決處刑。
    理  由
一、訊據上訴人即被告乙○○對右揭時、地在劃設有分向限制線之路段違規迴轉肇致
    告訴人甲○○受有如事實欄所示之傷害其確有過失等情固不否認，惟以：告訴人
    甲○○亦與有過失及業已達成和解云云為辯。
二、然查：
（一）被告乙○○係灑水車司機，平日駕駛車號九Ｃ─三二九五號特種自小貨車清洗
      道路為業，九十一年九月二十一日晚間十時許，於清洗完臺北市○○區○○路
      由北向南方向之道路後，因擬清洗對向即臺北市○○區○○路由南向北方向之
      道路時，貿然跨越分向限制線而駛入來車道迴轉，致與告訴人甲○○所駕駛之
      車號Ｈ五─九九八號營業小客車發生車禍，造成告訴人甲○○受有前胸部挫傷
      併頸部瘀傷、兩膝部及右足多處挫傷及擦裂傷、右側第九肋骨骨折之傷害等事
      實，業據被告乙○○供明在卷（詳見臺灣士林地方法院檢察署九十二年度偵字
      第一六六七號卷第十二頁背面至第十三頁背面警訊、同卷第三四頁背面至第三
      五頁背面九十二年三月六日偵訊、同署九十二年度調偵字第二０七號卷第八頁
      至第八頁背面九十二年五月二十二日偵訊、本院九十二年八月二十五日訊問筆
      錄、九十二年九月十七日審判筆錄及九十二年十月八日審判筆錄），核與告訴
      人甲○○之指訴（詳見同署九十二年度偵字第一六六七號卷第十四頁背面至第
      十五頁及第十六頁至第十六頁背面警訊、同卷第三五頁至第三五頁背面九十二
      年三月六日偵訊、同署九十二年度調偵字第二０七號卷第八頁至第八頁背面九
      十二年五月二十二日偵訊、本院九十二年八月二十五日訊問筆錄、九十二年九
      月十七日審判筆錄及九十二年十月八日審判筆錄）及證人即承辦警員葉國明之
      證述（詳見本院九十二年十月八日審判筆錄）情節均相符，並有道路交通事故
      調查報告表（詳見同署九十二年度偵字第一六六七號卷第二十頁，載車號九Ｃ
      ─三二九五號特種自小貨車沿瑞光路北向南方向內側車道正跨越行車分向限制
      線迴轉往北行駛時，其右前車身處與沿同路南向北方向行駛之車號Ｈ五─九九
      八號營業小客車前車頭處撞及）、臺北市政府警察局內湖分局交通分隊道路交
      通事故補充資料表（詳見同署九十二年度偵字第一六六七號卷第二一頁，載車
      號九Ｃ─三二九五號特種自小貨車右前車頭及車門板凹入、車號Ｈ五─九九八
      號營業小客車前車頭毀損）、被告乙○○臺北市政府警察局內湖分局交通分隊
      交通事故談話紀錄表（詳見同署九十二年度偵字第一六六七號卷第二二頁）、
      告訴人甲○○臺北市政府警察局內湖分局交通分隊交通事故談話紀錄表（詳見
      同署九十二年度偵字第一六六七號卷第二三頁）等附卷可稽，足徵被告乙○○
      自白其有過失部分，核與事實相符，堪以採信。
（二）又告訴人甲○○於駕照吊扣期間無照駕駛，且於飲酒後呼氣所含酒精濃度已達
      每公升０．五六毫克即已達反應較慢、感覺減低、影響駕駛及思考改變而不能
      安全駕駛動力交通工具之狀況下，猶駕駛車號Ｈ五─九九八號營業小客車，沿
      臺北市○○區○○路由南向北內側車道方向行駛等情，除據告訴人甲○○自承
      在卷外，核與證人葉國明結證情節相符，並與被告乙○○所稱情節一致，另告
      訴人甲○○雖曾稱被告乙○○案發當時未開大燈乙節，非惟遭被告乙○○當庭
      否認，且與證人葉國明之結證情節不符（詳見本院九十二年十月八日審判筆錄
      第四頁），並與卷附臺北市政府警察局交通警察大隊九十二年一月二十二日北
      市警交大四字第０九二六０六六五一００號函所檢送車號九Ｃ─三二九五號特
      種自小貨車與車號Ｈ五─九九八號營業小客車九十一年九月二十一日二十二時
      在瑞光路一九五號前肇事照片三張顯示內容不一（詳見同署九十二年度偵字第
      一六六七號卷第五頁至第八頁），應非事實，咸不足採信。
（三）按汽車在雙向二車道行駛時，均應在遵行車道內行駛，且在劃有分向限制線之
      路段，不得駛入來車之車道內，及在劃有分向限制線之路段，不得迴車；又汽
      車駕駛人飲酒後其吐氣所含酒精成分超過每公升零點二五毫克以上者不得駕車
      ，道路交通安全規則第九十七條第一、二款，第一百零六條第二款、第一百十
      四條第二款分別定有明文。查本件被告乙○○駕駛車輛，自應注意遵守前揭規
      定，徵諸卷附道路交通事故調查報告表所載（詳見臺灣士林地方法院檢察署九
      十二年度偵字第一六六七號卷第二十頁），肇事路段為設有分向限制線路段，
      而肇事當時，天候為晴天、夜間有照明、路面無缺陷、亦無障礙物、且視距良
      好等情，衡情並無不能注意之情事，被告乙○○竟疏未注意，貿然未及駛至前
      方路口處即於該路段跨越分向限制線駛入對向來車道而違規迴轉，其有過失至
      為明確，雖告訴人甲○○駕駛營業小客車行經肇事地點亦未注意於飲酒後不得
      駕車，而就本件車禍之發生同有過失，然若被告乙○○確實遵守上揭規定則當
      不致發生本件車禍，是被告乙○○就本件車禍之發生與告訴人甲○○同具過失
      至為顯然，又本件車禍案件經臺北市政府警察局交通警察大隊交通初步分析及
      研判結果均為「一、車號九Ｃ─三二九五號特種自小貨車駕駛人乙○○，在劃
      有行車分向限制線路段迴車及違反道路交通安全規則因而肇事致人受傷。二、
      車號Ｈ五─九九八號營業小客車駕駛人甲○○，酒精濃度超過規定標準駕車及
      駕照吊扣期間駕車」，此有臺北市政府警察局交通警察大隊交通事故肇事原因
      初步分析研判表及事故分析研判表（詳見同署九十二年度偵字第一六六七號卷
      第十八頁至第十九頁），亦同此認定，惟告訴人甲○○雖與有過失，仍不得因
      此相抵而解免被告乙○○之過失責任，自無礙於被告乙○○過失犯行之認定甚
      明，從而被告乙○○以告訴人甲○○與有過失置辯，尚非可採。
（四）再被告乙○○之前揭過失，致告訴人甲○○確因本件車禍受有前胸部挫傷併頸
      部瘀傷、兩膝部及右足多處挫傷及擦裂傷、右側第九肋骨骨折之普通傷害，亦
      有告訴人甲○○財團法人國泰綜合醫院內湖分院診斷證明書一紙（詳見臺灣士
      林地方法院檢察署九十二年度偵字第一六六七號卷第十七頁）在卷可考，是被
      告乙○○之過失行為與告訴人甲○○所受之傷害間顯有相當因果關係。
三、綜上所述，參互各情，本件事證明確，被告乙○○犯行堪以認定，應予依法論科
    。
四、被告乙○○係受僱於訊誠股份有限公司擔任灑水車司機，而為從事於駕駛業務之
    人，其因業務上之過失造成告訴人甲○○受有傷害，是核其所為，係犯刑法第二
    百八十四條第二項前段之業務過失傷害罪。又被告乙○○前曾因詐欺案件，經臺
    灣高等法院於八十八年七月七日以八十七年度上易字第二八九九號判處有期徒六
    月確定，並於九十年七月十一日易科罰金執行完畢，除據被告乙○○供明在卷外
    ，復有臺灣高等法院被告全國前案紀錄表在卷可稽，其於有期徒刑執行完畢後五
    年內，再犯本件有期徒刑以上之罪，為累犯，應依刑法第四十七條之規定，加重
    其刑。另被告乙○○於肇事後，警員葉國明、黃清暉前往現場處理尚不知何人為
    犯罪人之際，主動向警員葉國明坦承為肇事者，此業據證人即當時到場處理之警
    員葉國明於本院審理時結證屬實〔詳見本院九十二年十月八日審判筆錄第四頁稱
    ：「（問：你當時去現場時被告有無在場？他有無自承與人發生車禍？）當時告
    訴人已送醫，被告在場，且承認有發生車禍。」等語〕，其對於未發覺之罪自首
    而接受裁判，爰依刑法第六十二條前段自首之規定，減輕其刑，並先加後減之。
五、原審以被告乙○○罪證明確，予以論罪科刑，固非無見，惟查：原判決漏未審酌
    被告符合自首之規定，未予減輕其刑，即有未合；又被告於案發後即九十二年六
    月十七日，與告訴人甲○○達成和解，賠償新台幣三萬五千元，有和解書乙份在
    卷可稽（附於本院審理卷中），原審未及審酌，自有未合。被告上訴指摘原判決
    量刑失當，固非全有理由，惟原判決既有可議之處，自應由本院予以撤銷改判。
    爰審酌被告乙○○就其有過失部分，業已坦承在卷，犯後態度尚稱良好，及告訴
    人甲○○駕駛營業小客車亦併有前述過失，況被告乙○○於肇事後已主動與告訴
    人甲○○達成和解賠償其損害，告訴人甲○○並曾具狀撤回其告訴等情，此有被
    告乙○○附於上訴理由狀後之九十二年六月十七日和解書一紙（附於本院審理卷
    中，載被告乙○○與告訴人甲○○以新臺幣三萬五千元和解，告訴人甲○○同意
    撤回對被告乙○○之告訴）及告訴人甲○○九十二年七月十四日聲請撤回狀乙份
    （附於本院士林簡易庭九十二年度士簡字第八三一號卷中）存卷可證等一切情狀
    ，量處如主文所示之刑，並諭知易科罰金之折算標準，以資警惕。另因撤回告訴
    係訴訟上行為，核與和解為私法上之契約行為者有別，故告訴乃論之罪，縱經當
    事人私行和解，願撤回其告訴，但如未經告訴人甲○○依刑事訴訟法第二百三十
    八條第一項規定，在第一審辯論終結前，向該第一審法院以書狀或言詞表示撤回
    告訴之意思，仍不生撤回告訴之效力，從而被告乙○○與告訴人甲○○雖於本院
    士林簡易庭九十二年六月二十五日九十二年度士簡字第八三一號刑事簡易判決前
    之九十二年六月十七日私下達成和解，惟告訴人甲○○係迄本院士林簡易庭九十
    二年度士簡字第八三一號九十二年六月二十五日判決後之九十二年七月十四日始
    具狀撤回其告訴，揆之前開說明，仍不生撤回告訴之效力，且因被告乙○○前曾
    於五年以內受有期徒刑以上刑之宣告執行完畢而與刑法緩刑之要件不合，自不得
    宣告緩刑，附此敘明。
據上論斷，應依刑事訴訟法第四百五十五條之一第一項、第三項、第三百六十九條第
一項前段、第三百六十四條、第二百九十九條第一項前段，刑法第二百八十四條第二
項前段、第四十七條、第六十二條前段、第四十一條第一項，罰金罰鍰提高標準條例
第一條前段、第二條，判決如主文。
本案經檢察官曾淑華到庭執行職務
中      華      民      國      九十二      年    十    月    二十二    日
                                        臺灣士林地方法院刑事第三庭
                                        審判長法  官  雷  雯  華
                                              法  官  王  俊  雄
                                              法  官  李  育  仁
右正本證明與原本無異。
本件判決不得上訴。
                                              書記官  李  家  敏
中      華      民      國      九十二      年    十    月    二十三    日
附錄本判決論罪科刑依據之法條：
中華民國刑法第二百八十四條第二項前段：
 (過失傷害罪)
  從事業務之人，因業務上之過失傷害人者，處一年以下有期徒刑、拘役或一千元以
  下罰金。


司法院資訊處製作；財團法人民間司法改革基金會備份。
